臺灣彰化地方法院刑事判決　　　　　　　 96年度訴字第197號
公　訴　人　臺灣彰化地方法院檢察署檢察官
被　　　告　甲○○
上列被告因違反毒品危害防制條例案件，經檢察官提起公訴（95
年度毒偵字第4985、5064號），於本院準備程序中，被告就被訴
事實為有罪之陳述，經裁定改行簡式審判程序，本院判決如下：
    主  文
甲○○施用第一級毒品，累犯，處有期徒刑拾壹月。又施用第二
級毒品，累犯，處有期徒刑伍月，扣案之甲基安非他命壹包（毛
重約零點伍公克）沒收銷燬之。應執行有期徒刑壹年貳月，扣案
之甲基安非他命壹包（毛重約零點伍公克）沒收銷燬之。
    犯罪事實及理由
一、甲○○前因施用毒品案件，經送執行觀察、勒戒後，因認有
    繼續施用毒品傾向，再經本院裁定令入戒治處所施以強制戒
    治，嗣於民國90年9 月26日執行完畢釋放，並由臺灣彰化地
    方法院檢察署檢察官於90年11月12日以90年度戒毒偵字第15
    77、1578、1579號為不起訴處分確定。且因施用第一級毒品
    案件，經同署檢察官聲請強制戒治（嗣因毒品危害防制條例
    修正實施而於93年1 月9 日釋放）並提起公訴，由本院於91
    年11月18日以91年度訴字第1082號判處有期徒刑8 月確定，
    於93年8 月31日縮短刑期執行完畢。又因施用第一、二級毒
    品案件，經本院於94年7 月4 日以94年度訴字第787 號分別
    判處有期徒刑9 月、4 月，並定應執行刑為有期徒刑1 年確
    定，業於95年4 月18日執行完畢。詎仍未戒除毒癮，復基於
    反覆持續施用第一級毒品海洛因之犯意，自95年9 月間某日
    起同年12月9 日13時許止，在其彰化縣溪州鄉成功村中寮巷
    6 號住處或彰化縣田尾鄉○道路旁等處，以將海洛因摻入香
    菸中再點燃吸食之方式，施用第一級毒品海洛因多次，約1
    至2 天施用1 次。另基於施用第二級毒品甲基安非他命之犯
    意，於95年12月7 日22時許，同在其前揭住處，以將甲基安
    非他命置於鋁箔紙再以火燒烤產生煙霧後吸食之方式，施用
    第二級毒品甲基安非他命1 次。嗣先於95年10月29日13時40
    分許，因毒品列管人口，至彰化縣警察局北斗分局接受尿液
    檢驗，結果呈嗎啡陽性反應；復於95年12月9 日14時40分許
    ，在彰化縣北斗鎮○○里○○路127 號前，為警查獲，並扣
    得第二級毒品甲基安非他命1 包（毛重約0.5 公克），始查
    悉上情。
二、按除被告所犯為死刑、無期徒刑、最輕本刑為3 年以上有期
    徒刑之罪或高等法院管轄第1 審案件者外，於前條第1 項程
    序進行中，被告先就被訴事實為有罪之陳述時，審判長得告
    知被告簡式審判程序之旨，並聽取當事人、代理人、辯護人
    及輔佐人之意見後，裁定進行簡式審判程序；除簡式審判程
    序及簡易程序案件外，第1 審應行合議審判，刑事訴訟法第
    273 條之1 第1 項、第284 條之1 分別定有明文。本件被告
    甲○○所涉係死刑、無期徒刑、最輕本刑為3 年以上有期徒
    刑之罪或高等法院管轄第1 審案件以外之罪，並於本院行準
    備程序時就被訴事實為有罪之陳述，本院合議庭依前揭規定
    ，經評議結果，裁定改由受命法官獨任行簡式審判程序。
三、上開事實，業據被告甲○○於本院審理時坦承不諱，且被告
    獲案後，經警採集其尿液送驗結果，確均呈嗎啡陽性反應，
    此有詮昕科技股份有限公司濫用藥物尿液檢驗報告書2 紙附
    卷可稽，又被告於95年12月9 日為警查獲經採驗尿液結果，
    雖呈甲基安非他命陰性反應，惟查被告迭於警詢、偵查及本
    院審理時均坦認其有於95年12月7 日施用第二級毒品甲基安
    非他命1 次，且施用數量不多，既被告該次施用毒品僅微量
    ，則隨人體之代謝速率，其尿液無法檢驗出甲基安非他命反
    應亦不違反常情，況本件尚有查扣白色結晶物1 包，經檢驗
    結果，確係甲基安非他命（毛重約0.5 公克）無訛，亦有彰
    化縣警察局北斗分局毒品初步檢驗報告單1 紙在卷可參，此
    外復有該第二級毒品甲基安非他命1 包（毛重約0.5 公克）
    扣案可資佐證，足徵被告之自白確與事實相符，本件事證明
    確，被告犯行應堪認定。
四、查刑法已於94年2 月2 日修正公布，刪除刑法第56條關於連
    續犯之規定，且自95年7 月1 日起施行。(1)按刪除連續犯規
    定之修正理由已有「至連續犯之規定廢除後，對於部分習慣
    犯，例如竊盜、吸毒等犯罪，是否會因適用數罪併罰而使刑
    罰過重產生不合理之現象一節，在實務運用上應可參考德、
    日等國之經驗，委由學界及實務以補充解釋之方式，發展接
    續犯之概念，對於合乎接續犯或包括的一罪之情形，認為構
    成單一之犯罪，以限縮數罪併罰之範圍，用以解決上述問題
    」之說明。(2)且按刑事法若干犯罪行為態樣，本質上原具有
    反覆、延續實行之特徵，立法時既予特別歸類，定為犯罪構
    成要件之行為要素，則行為人基於概括之犯意，在密切接近
    之一定時、地持續實行之複次行為，倘依社會通念，於客觀
    上認為符合一個反覆、延續性之行為觀念者，於刑法評價上
    ，即應僅成立一罪。學理上所稱「集合犯」之職業性、營業
    性或收集性等具有重複特質之犯罪均屬之，例如經營、從事
    業務、收集、販賣、製造、散布等行為概念者是，亦有最高
    法院95年度台上字第1079號判決意旨可資參照。(3)而毒品因
    有高度之成癮性及濫用性，施用毒品之行為本身，顯然具有
    反覆性及延續性之特徵，如將「持續多次施用毒品行為」評
    價為數罪，恐與刑罰過度評價禁止原則相悖。基此，本院認
    被告持續多次施用第一級毒品海洛因行為應僅成立「集合犯
    」之實質一罪，本院仍僅論以一罪。
五、核被告甲○○所為，係犯毒品危害防制條例第10條第1 項、
    第2 項之施用第一級、第二級毒品罪。被告持有第一級、第
    二級毒品之低度行為，應為其施用第一級、第二級毒品之高
    度行為吸收，不另論罪。查被告前因施用第一、二級毒品案
    件，經本院於94年7 月4 日以94年度訴字第787 號分別判處
    有期徒刑9 月、4 月，並定應執行刑為有期徒刑1 年確定，
    業於95年4 月18日執行完畢，有臺灣高等法院被告全國前案
    紀錄表、臺灣彰化地方法院檢察署刑案資料查註紀錄表各1
    份在卷可憑，其於有期徒刑執行完畢後，5 年內故意再犯有
    期徒刑以上之上開2 罪，為累犯，應依刑法第47條第1 項之
    規定分別加重其刑。爰審酌被告之素行，及其施用毒品之動
    機、目的、方法、不知珍惜身體、所生危害，暨犯後坦承犯
    行之態度等一切情狀，分別量處如主文所示之刑，並定其應
    執行刑。又扣案之第二級毒品甲基安非他命1 包（毛重約
    0.5 公克），係屬第二級毒品，應依毒品危害防制條例第18
    條第1 項前段規定沒收銷燬之。
六、應依刑事訴訟法第273 條之1 第1 項、第299 條第1 項前段
    、第310 條之2 、第454 條第1 項，毒品危害防制條例第10
    條第1 項、第2 項、第18條第1 項前段，刑法第11條前段、
    第47條第1 項、第51條第5 款，判決如主文。
本案經檢察官張尹敏到庭執行職務。
中　　華　　民　　國　　96　　年　　3 　　月　　9 　　日
                　刑事第一庭          法  官   郭麗萍
以上正本證明與原本無異。
如不服本判決，應於判決送達後10日內向本院提出上訴狀 (須附
繕本)。
中　　華　　民　　國　　96　　年　　3 　　月　　9 　　日
                                      書記官   張子涵
附錄本案論罪科刑法條全文：
毒品危害防制條例第10條
施用第一級毒品者，處 6 月以上 5 年以下有期徒刑。
施用第二級毒品者，處 3 年以下有期徒刑。
毒品危害防制條例第18條
查獲之第一、二級毒品及專供製造或施用第一、二級毒品之器具
，不問屬於犯人與否，均沒收銷燬之；查獲之第三、四級毒品及
製造或施用毒品之器具，無正當理由而擅自持有者，均沒入銷燬
之。但合於醫藥、研究或訓練之用者，得不予銷燬。
前項合於醫藥、研究或訓練用毒品或器具之管理辦法，由法務部
會同行政院衛生署定之。
